# 合营企业改变公司章程纳入合并范围以前未实现内部损益的问题

提问人：yijunmin 时间：2011-09-05 16:05:29
问题：A房地产企业与B企业 2007 年 4 月共同出资成立C房地产公司，A持股比例51%，B持股比例49%；双方在章程中规定表决权比例均为50%。A将C作为合营企业核算。 1 、 2008 年 5 月，A销售给C一块土地，销售收入为 5000 万元，成本为 4000 万元，毛利率20% 在2008 年 12 月 31 日，上述土地在C公司存货中成本为 5000 万元，C公司盈利 2500 万，则A公司单户层面确认投资收益：（ 2500 －1000 ） 51%=765 万元。 分录：借 长期股权投资 （ 2500 － 1000 ） 51% 贷：投资收益 （ 2500 － 1000 ） 51% A 在合并层面分录： 借 营业收入 5000 51% 贷 营业成本 4000 51% 贷：投资收益 1000 51% 借：递延所得税资产 1000*51% 25% 贷 递延所得税费用 1000 51%*25% 2、 2009 年 10 月，C公司利用上述土地建成商品房部分完工销售，截止 2009 年 12 月 31 日，上述土地在C公司的存货中账面价值为 3000 万元。 2009 年C公司净利润 3100 万元。
则A公司在单户层面确认投资收益：（3100+（ 5000 － 3000 ） 20% ） 51% ＝ 1785 万元 借：长期股权投资 1785 贷：投资收益 1785 A 在合并层面： 借 营业成本 1600 51% ＝ 816 投资收益 204 （ 2000 20%*51%） 贷：营业收入 （ 5000 － 3000 ） 51% ＝ 1020 借：递延所得税费用 2000 20%*51%*25%＝ 51 贷：递延所得税资产51
3 、 2010 年 8 月，A、B两公司通过协商，各自对C公司的持股比例不变，A在C公司的表决权比例提高到60%,并因此修改了公司章程， 8 月底新的公司章程在工商局备案完毕。由此C公司纳入了A公司的合并范围，并且判定为非同一控制下合并，合并日为 2010 年 8月 31 日。 在合并日上述内部交易土地的存货在C公司中的账面价为 3000 万元。由于C公司纳入了合并范围，未实现的内部交易导致存货虚增如何处理，在合并日针对上述土地交易如处理？在 2010 年 12 月 31 日如何处理？分录如何做？ 4 、若上述交易是由C向A销售，即逆流交易，其余不变，在合并日和 2010 年 12 月 31 日针对上述交易如何处理，分录如何做？

回答人：chenyiwei
回复 yijunmin 的帖子
1 、在你所述的第 1 、 2 两步交易中，合并报表层面无需调整递延所得税，因为相关土地是在合营企业帐面上，而合营企业的报表并未被纳入合并范围。合并报表中的长期股权投资并不存在需确认递延所得税资产或负债的暂时性差异。（请注意：这是与联营、合营企业之间的内部交易损益按比例抵销与母子公司之间未实现交易损益全额抵销的一项区别）。
2 、 2009 年末C公司已实现的部分内部交易损益，在A公司个别报表层面权益法核算时已经作出调整，因此在合并报表层面无需再调整营业收入、成本和投资收益。（类似问题的原因我在本版面上以前解释过，你可以搜索一下） 3 、根据解释 4 号第三条规定，尽管2010 年 8 月没有发生实际的股权交易，但通过协议方式取得了对C的控制权，构成一项通过分步交易方式实现的非同一控制下合并。
在合并报表层面，应当将原持有的股权所对应的C公司净资产按购买日公允价值重新计量，重新计量的差额计入当期损益。在这一过程中，视同原先尚未实现的对应于 3000 万元土地存货的未实现交易损益一并已经实现（调整原持有股权的重新计量损益，计入购买日所在年度的投资收益），后续合并报表中对该土地按 3000 万元计量，以后不再涉及内部交易未实现损益的抵销问题。

提问人：ying0518 时间：2013-10-17 16:45:22
1 、属于， 2012 年上市公司执行会计准则监管报告中特意提及了这个问题，我理解可以放在处置非流动资产里面。 2 、我理解，后续单体报表在合并层面的调整属于合并层面的重新计量，没有损益影响，后续计量也不属于非经常性损益。 请指正

回答人：chenyiwei
基本赞同此观点。